---
title: "Boxplot"
format: html
---

## Jak narysować boxplot w R?

Wczytaj dane do R korzystając z Import Dataset lub odpowiedniej funkcji. Więcej informacji w [Jak wczytać dane do R](wczytanie_danych.qmd)

### Base R

Do narysowania wykresu pudełkowego wykorzystaj funckję `boxplot`. Możesz po przecinku podać kolejne kolumny danych zawierające dane do przedstawienia na wykresie korzystając z $ np. nazwa_tabeli$nazwa_kolumny albo skorzystać z formuły nazwa_tabeli$kolumna_z_danymi_liczbowymi ~ nazwa_tabeli$kolumna_z_grupami.

```{r}
data_box <- read.table('data/data_test.txt')

boxplot(data_box$x)

boxplot(data_box$x ~ data_box$rozklad)

```

### ggplot2

Do narysowania histogramu wykorzystaj funckje `ggplot` i `geom_boxplot`

W funkcji `ggplot` podaj nazwę tabeli, nazwę kolumny z danymi liczbowymi i nazwę kolumny z grupami: `ggplot(nazwa_tabeli, aes(x = nazwa_kolumny_grupy, y = nazwa_kolumny_liczby))`. Potem dodaj do niej `geom_boxplot()`. 

```{r}
# wczytaj bibliotekę ggplot2
library(ggplot2)

ggplot(data_box, aes(x = rozklad, y = x))+
  geom_boxplot()


```

Wykres pudełkowy można połączyć z wykresem wiolinowym pokazującym kształt rozkładu używając funkcji `geom_violin` lub dodać do niego wszystkie obserwacje jako punkty używając `geom_jitter`. Możesz również sprawdzić dodatkowy pakiet ggbeeswarm, który zawiera inne funckje umożliwiające dodanie obserwacji do wykresu.

```{r}
ggplot(data_box, aes(x = rozklad, y = x))+
  geom_boxplot(width = 0.2)+ # width zmienia szerokość pudełka
  geom_violin(alpha = 0)+ # alpha = 0 violin będzie pusty w środku
  theme_classic() # białe tło, bez linii pomocniczych

ggplot(data_box, aes(x = rozklad, y = x))+
  geom_boxplot(width = 0.2, fill = 'lightgreen')+ # width zmienia szerokość pudełka
  geom_violin(alpha = 0)+ # alpha = 0 violin będzie pusty w środku
  theme_classic()+ # białe tło, bez linii pomocniczych
  geom_jitter(alpha = 0.25, width = 0.1)
```


## Jak narysować boxplot w Excel?
