---
title: "Słupki błędów"
---

Dane biologiczne pokazywane na wykresach pochodzą zwykle z więcej niż jednego powtórzenia biologicznego. Na wykresie powinien być pokazany stopień zmienności danych. W tym celu do wykresu np. słupkowego lub liniowego można dodać słupek błędu. Zwykle pokazuje się w ten sposób odchylenie standardowe lub przedział ufności dla danych.

## Jak dodać słupek błędu w R

Dodanie słupków błędu w podstawowym R jest możliwe przy pomocy funkcji `arrows`, ale dość niewygodne, więc w przykładzie znajdzie się tylko pakiet ggplot2.

Aby dodać słupki błędy do wykresu trzeba najpierw policzyć średnią i odchylenie standardowe dla wszystkich grup zawartych w danych. W przykładzie wykorzystam dane dotyczące wpływu witaminy C na wzrost zębów u świnek morskich.

Żeby dodać słupek błędu do wykresu można użyć funkcji `geom_errorbar` lub `geom_linerange`.

```{r, message=FALSE}
# wczytanie danych
data_tooth <- read.table('data/tooth.txt')
head(data_tooth)

# obliczenie średniej długości zęba w zależności od suplementu i dawki
# pakiet dplyr umożliwia łatwe manipulacje danymi tabelarycznymi
# możesz też średnią i odchylenie obliczyć np. w Excel i do R wczytać gotowe dane
library(dplyr)
# najpierw podział na grupy
data_tooth <- group_by(data_tooth, supp, dose)
data_tooth_summary <- summarise(data_tooth, srednia = mean(len),
                                odchylenie = sd(len))
# wynik
data_tooth_summary

# zmiana typu zmiennej dose na tekstowy
data_tooth_summary$dose <- as.character(data_tooth_summary$dose)

library(ggplot2)

# wykres słupkowy
ggplot(data_tooth_summary, aes(x = supp, y = srednia, fill = dose))+
  geom_col(position = 'dodge')+ # wykres słupkowy
  geom_linerange(aes(ymin = srednia - odchylenie, ymax = srednia + odchylenie), # słupki błędu
                 position = position_dodge(width = 0.9))+ # position żeby pasowały do słupków
  theme_bw() # białe tło
```
Dane tego typu lepiej przedstawić w formie punktów pokazujących wszystkie obserwacje i do tego dodać średnią z przedziałem ufności.
Można do tego wykorzystać funkcję `stat_summary`. Wtedy możemy pominąć etap obliczania średniej z wykorzystaniem pakietu dplyr.

```{r}
# zmiana typu zmiennej dose na tekstowy
data_tooth$dose <- as.character(data_tooth$dose)

ggplot(data_tooth, aes(x = supp, y = len, color = dose, group = dose))+
  geom_point(position = position_dodge(width = 0.9))+
  theme_bw()+
  stat_summary(fun.data = 'mean_cl_normal', geom = 'pointrange', # przedział ufności
               position = position_dodge(width = 0.9), color = 'black') # odpowiednia pozycja i czarny kolor

# albo

ggplot(data_tooth, aes(x = supp, y = len, color = dose, group = dose))+
  geom_point(position = position_dodge(width = 0.9))+
  theme_bw()+
  stat_summary(fun.data = 'mean_cl_normal', geom = 'crossbar', # przedział ufności
               position = position_dodge(width = 0.9)) 

```




## Jak dodać słupek błędu w Excel