---
title: "Histogram"
format: html
---

## Jak narysować histogram w R?

Wczytaj dane do R korzystając z Import Dataset lub odpowiedniej funkcji. Więcej informacji w ...

### Base R

Do narysowania histogramu wykorzystaj funkcję `hist`. Jako pierwszy argument podaj odpowiednią kolumnę z wczytanej tabeli korzystając z $ np. nazwa_tabeli$nazwa_kolumny. Dodatkowo możesz użyć argumentu `breaks` do podania oczekiwanej liczby przedziałów histogramu.

```{r}
# wczytanie danych
data_hist <- read.table('data/data_test.txt')

# histogram
hist(data_hist$x)

# histogram z wybraną liczbą przedziałów
hist(data_hist$x, breaks = 50)
```


### ggplot2

Do narysowania histogramu wykorzystaj funckje `ggplot` i `geom_histogram`

W funkcji `ggplot` podaj nazwę tabeli i nazwę kolumny z danymi: `ggplot(nazwa_tabeli, aes(x = nazwa_kolumny))`. Potem dodaj do `geom_histogram()`. Możesz dodatkowo ustawić szerokość przedziału przy pomocy argumentu `binwidth`

```{r}
# wczytaj bibliotekę ggplot2
library(ggplot2)

# histogram
ggplot(data_hist, aes(x = x)) + 
  geom_histogram()

# histogram z wybraną szerokością przedziału
ggplot(data_hist, aes(x = x)) + 
  geom_histogram(binwidth = 0.1)+
  theme_bw() # białe tło
```


## Jak narysować histogram w Excel?


