---
title: "Wykres kropkowy"
---

Wykres kropkowy albo wykres rozrzutu (ang. *scatterplot*). Umożliwia wizualizację zależności pomiędzy dwiema zmiennymi ilościowymi.

## Jak narysować wykres rozrzutu w R?

Wczytaj dane do R korzystając z Import Dataset lub odpowiedniej funkcji. Więcej informacji w [Jak wczytać dane do R](wczytanie_danych.qmd)

### Base R

Do narysowanie wykresu rozrzutu można użyć funkcji `plot`, w której jako dwa pierwsze argumenty należy podać kolumny tabeli z danymi np. plot(tabela\$kolumna_1, tabela\$kolumna_2)

```{r}
# wczytanie danych dotyczących wielkości genomów bakteryjnych
genomes <- read.table('data/genomes.txt')

# wykres zależności wielkości genomu od procenta par GC
plot(genomes$size, genomes$GC)

# dodanie koloru według środowiska życia i legendy
plot(genomes$size, genomes$GC, col = factor(genomes$habitat, 
                                            levels = c("Aquatic", "Specialized", "Multiple", "Terrestrial", "Host-associated", "")))
legend(10, 50, legend=c( "Aquatic", "Specialized", "Multiple", "Terrestrial", "Host-associated", ""),
       col = palette()[1:6], cex = 0.8, pch = 21)

```

### ggplot2

Do narysowania histogramu wykorzystaj funkcje `ggplot` i `geom_point`.

W funkcji `ggplot` podaj nazwę tabeli i nazwę kolumn z danymi: `ggplot(nazwa_tabeli, aes(x = nazwa_kolumny_1, y = nazwa_kolumny_2))`. Potem dodaj `geom_point()`. W aes możesz też podać trzecią kolumnę, która pozwoli na pokolorowanie punktów według zmiennej jakościowej. Legenda zostanie utworzona automatycznie.

```{r}
# wczytanie biblioteki
library(ggplot2)
# wykres zależności wielkości genomu od procenta GC
ggplot(genomes, aes(x = size, y = GC))+
  geom_point()

# ten sam wykres pokolorowany według środowiska życia
ggplot(genomes, aes(x = size, y = GC, color = habitat))+
  geom_point()+
  theme_bw()

# zmiana skali koloru na Rcolorbrewer
ggplot(genomes, aes(x = size, y = GC, color = habitat))+
  geom_point()+
  theme_bw()+
  scale_color_brewer(palette = 'Set1')


```

## Jak narysować wykres rozrzutu w Excel?

